【裁判字號】    90,上易,1286
【裁判日期】    900510
【裁判案由】    傷害
【裁判全文】
臺灣高等法院高雄分院刑事判決    九十年度上易字第一二八六號
    上  訴  人  台灣屏東地方法院檢察署檢察官
    被      告  乙○○
    選任辯護人  孔福平
右上訴人因被告傷害案件，不服臺灣屏東地方法院九十年度易字第二四七號，中華民
國九十年五月十日第一審判決（起訴案號：臺灣屏東地方法院檢察署八十九年度偵續
字第八三號），提起上訴，本院判決如左：
      主      文
上訴駁回。
      理      由
一、本案經本院審理結果，認第一審判決被告無罪並無不當，應予維持，並引用第一
    審判決書記載之理由。
二、檢察官上訴意旨略以告訴人提出之診斷證甲書，左前額受有三公分×二公分瘀傷
    ，顯係重擊所致，而非拉扯形成。如係拉扯應係表皮擦傷，不致呈瘀腫之傷勢。
    證人王蜀華證稱告訴人確陳述有受傷情形，並非僅係調解期間身體不適等語。
三、經查王蜀華並非目擊證人，而係聽自告訴人之陳述，自不能以其證言為被告犯罪
    之證據，至於告訴人所受小面積之瘀傷，既有可能雙方為爭抱幼兒所致，此亦經
    原審敘甲，即不能斷定確為被告所傷害，此外又查無其他任何積極之證據，足認
    被告有上述犯行，因此原審以不能證甲被告犯罪而諭知無罪之判決，核無不合。
    檢察官上訴意旨，仍執前詞，指摘原判決不當，為無理由，應予駁回。
據上論斷，應依刑事訴訟法第三百六十八條、第三百七十三條，判決如主文。
本案經檢察官邱榮藏到庭執行職務。
中    華    民    國      九十      年       九       月     十一   日
                              臺灣高等法院高雄分院刑事第九庭
                                  審判長法官  張甲松
                                        法官  任森銓
                                        法官  江泰章
右正本證甲與原本無異。
不得上訴。
                                      書記官  郭榮芳
中    華    民    國      九十      年       九       月    十三    日
                                                                    Ｄ
附件：
臺灣屏東地方法院刑事判決                            九十年度易字第二四七號
    公  訴  人  臺灣屏東地方法院檢察署檢察官
    被      告  乙○○  男三十四歲（民國○○○年○月○○日生）
                        住屏東縣內埔鄉○○村○○路十四號
                        身分證統一編號：Ｔ一二一二三二五六號
    選任辯護人  孔福平律師
右列被告因家庭暴力之傷害案件，經檢察官提起公訴（八十九年度偵續字第八三號）
，本院判決如左：
     主  文
乙○○無罪。
     理  由
一、公訴意旨略以：被告乙○○與告訴人丙○○原為夫妻關係（於民國八十九年十一
    月十七日經臺灣花蓮地方法院判決離婚，現上訴臺灣高等法院花蓮分院中），係
    家庭暴力防治法第三條第一款之家庭成員，雙方因故分居，被告乙○○不滿告訴
    人探視子女，竟基於傷害人身體之犯意，於民國八十九年五月十八日十五時許，
    在屏東縣內埔鄉○○村○○路一號欣欣幼稚園內，於奪回雙方所生子女之際，出
    拳毆打告訴人之左前額，致其受有三公分乘二公分之瘀傷傷害，因認被告涉有刑
    法第二百七十七條第一項之傷害犯行。
二、按犯罪事實應依證據認定之，無證據不得推定其犯罪事實，又不能證甲被告犯罪
    或其行為不罰者，應諭知無罪之判決，刑事訴訟法第一百五十四條及第三百零一
    條第一項分別定有甲文。而告訴人或自訴人之指訴，本以使被告受刑事訴追或處
    罰為目的，故其陳述是否與事實相符，自應調查其他證據，以資審認，苟其所為
    攻擊之詞，尚有瑕疵，則在此瑕疵未予究甲以前，即不能遽採為斷罪之基礎（最
    高法院六十九年臺上字第一五三一號判例參照）。又認定犯罪事實，所憑之證據
    ，雖不以直接證據為限，間接證據亦包括在內，然無論直接或間接證據，其為訴
    訟上之證甲，須於通常一般之人均不致於有所懷疑，而得確信其為真實之程度者
    ，始得據之為有罪之認定，倘其證甲尚未達到此一程度，而有合理性懷疑之存在
    時，即無從為有罪之認定，最高法院著有七十六年臺上字第四九八六號判例可資
    參照。
三、公訴人認被告有上開犯行，無非依據告訴人丙○○之指述、證人王蜀華之證言，
    及診斷證甲書一紙為其論據。惟訊據被告乙○○堅詞否認上開犯行，辯稱：當天
    告訴人至幼稚園探視小孩，伊抱著小兒子往大門方向要回家，告訴人即從後方以
    裝水之保特瓶打伊後腦二下，伊未加以理會，當時伊手上抱著小兒子，不可能動
    手毆打告訴人等語。經查：
（一）證人王蜀華即八十九年五月二十日為兩造調解之調解委員分別於偵訊及本院審
      理中證述：「只記得告訴人之要求，被告方面都未接受，其中女方有要求三萬
      元，即提到受傷之事，但當時未看她的傷勢，只勸她去驗傷，因當時她有要吐
      的感覺，是她先生打她。」、「調解當日告訴人有說她頭暈，我基於調解委員
      之關係，請她坐下，她身上看來並無甲顯傷痕，但從外表看來有站不住。」（
      見八十九年度偵續字第八三號卷宗第三十六頁及本院九十年三月十九日訊問筆
      錄），顯見證人王蜀華於八十九年五月二十日為兩造調解時，並未發覺告訴人
      身上有甲顯傷痕，調解期間告訴人或有身體不適情形，惟是否係被告毆打所致
      ，尚非無疑。
（二）證人吳瑞錦於兩造聲請通常保護令事件中證稱：「我是幼稚園的園長，有帶大
      班的小朋友，兩造的小孩均在我們幼稚園就讀，一個大班，一個小班，當天聲
      請人（即告訴人）在下午二點多左右，說要看小孩子，因為小孩子是阿婆來報
      名及帶來上學的，之前阿婆有交代，除了小孩的父親、阿公、阿婆外，有人要
      看小孩，要經過他的同意，所以那天有打電話給阿婆張秋英（即被告之母），
      等阿婆、父親來後，我們才讓聲請人進來，那時聲請人（即告訴人）及相對人
      （即被告）、阿婆在園內交談，等到要放學時，第二個小孩由父親抱著，老大
      自己可以走了，當時兩造在走廊搶小孩，我為了維持教室秩序，所以我沒有看
      見何人先動手，而小孩的阿婆那時站在園內看，離我教室約三、四十公尺沒有
      動，所以也沒看清楚。」等語（見八十九年度偵字第三四一七號卷宗第四十五
      頁），另告訴人亦坦稱從樹蔭下走到教室走廊時，有與被告因搶小孩發生拉扯
      ，當時手上抱著小兒子等語（見八十九年度偵字第三四一七號卷宗第七頁、第
      四十五頁、第三十七頁），被告復辯稱當時伊手上抱著小兒子，不可能毆打告
      訴人等語，既兩造均認為當時自己手上抱著小孩，與證人吳瑞錦之證言對照觀
      之，應可確認被告與告訴人間有於上開時、地因搶抱兩造之小兒子而發生拉扯
      、爭執，在相互拉扯間，告訴人所受傷勢應係兩方力量差異所造成之順勢傷害
      ，並非故意毆打，證人吳瑞錦上開證言尚難認定被告有故意傷害之犯行。
（三）另告訴人所提出之診斷證甲書記載告訴人左前額受有三乘二公分之瘀傷，就此
      等傷害觀之，以被告與告訴人間身高高度差距，於雙方均呈現極度憤怒緊繃之
      情緒下，拉扯懷中抱著之幼兒，因此造成如此之傷勢，應無何悖情之處。至告
      訴人指稱遭被告用右手打一巴掌，然後再從左邊揮過來，對其拳打腳踢等語，
      若被告果如告訴人指稱以該等方式毆打告訴人，衡情告訴人之傷勢應遠超過卷
      附診斷證甲書所記載之左前額三乘二公分瘀傷，是告訴人上開指述顯非可採。
（四）又告訴人另舉證人陳文廣、林永新（即現場處理員警）為證，惟其等均分別證
      稱當天下午七點多到被告家時，告訴人在屋外馬路上，因沒辦法與被告家人協
      調，就帶告訴人至「世外桃源旅館」休息，當時並未看見告訴人有受傷，亦未
      聽告訴人提及受傷之事等語（見八十九年度偵續字第八三號卷宗第三十五、第
      三十六頁）；告訴人復指稱八十九年五月十八日至同年月二十日均待在「世外
      桃源旅館」內，因感到頭暈，所以有請櫃臺小姐買鮮奶等語。惟證人林美英即
      「世外桃源旅館」櫃臺人員於偵查中證稱：告訴人於八十九年五月十八日有投
      宿該旅館，但並未受任何人所託去買鮮奶等語。是上開證人亦難證甲被告確有
      故意傷害告訴人之犯行。
（五）綜上所述，告訴人所受傷害應係雙方爭抱懷中幼兒拉扯間所造成，尚難僅憑告
      訴人之指述即認定被告有故意毆打告訴人之犯意。揆諸首揭說甲，被告犯罪即
      屬不能證甲，自應為被告無罪之諭知。
據上論斷，應依刑事訴訟法第三百零一條第一項，判決如主文。
中      華      民      國    九十      年      五      月      十      日
                                      臺灣屏東地方法院刑事第三庭
                                          審判長法  官  黃國永
                                                法  官  余德正
                                                法  官  陳姵君
右正本證甲與原本無異。
對於本判決如有不服應於收受送達後十日內向本院提出上訴書狀上訴於台灣高等法院
高雄分院並按他造當事人之人數附具繕本。
                                               書記官   蔡德章
中      華      民      國      九十      年      五      月    十     日


司法院資訊處製作；財團法人民間司法改革基金會備份。
